最高法院刑事判決                                八十八年度台非字第一九○號
    上訴人  最高法院檢察署檢察總長
    被  告  甲○○
右上訴人因被告毀損案件，對於台灣高等法院中華民國八十七年七月九日第二審確定
判決（八十七年度上易字第三一九一號，起訴案號：台灣台北地方法院檢察署八十六
年度偵字第二七六九四號），認為違法，提起非常上訴，本院判決如左：
    主  文
原判決撤銷，由台灣高等法院依判決前之程序更為審判。
    理  由
非常上訴理由稱：「按依法應於審判期日調查之證據而未予調查者，其判決當然為違
背法令，刑事訴訟法第三百七十九條第十款定有明文，又當事人聲請調查之證據，縱
係於辯論終結後始行提出，如其所聲請調查之證據，確有調查之必要，未經再開辯論
予以調查者，仍係於審判期日應行調查之證據未予調查，其判決即屬違背法令，貴院
四十一年臺上字第四三八號亦著有判例，原審於言詞辯論終結後判決前之（民國）八
十七年七月四日，收受署名歐錦城之人具狀自首，指其係冒甲○○之名應訊，按起訴
書應記載被告姓名、性別、年齡、職業、住居所或其他足資識別之特徵，且起訴之效
力不及於檢察官所指被告以外之人，刑事訴訟法第二百六十四條及第二百六十六條規
定甚明，本件起訴書被告人別欄雖記載甲○○之姓名年籍住所，惟指紋特徵並未記載
於起訴書內，起訴時人犯又未在押並移送法院審判，則檢察官起訴之對象究係何人，
到庭應訊之人又係何人，原審自應予調查，乃原審置該自首狀之陳述於不顧，即未待
被告到庭陳述，逕對被告甲○○予以判決，自有應調查之證據未予調查之違法，且於
判決結果顯有影響，案經確定，爰依刑事訴訟法第四百四十一條、第四百四十三條提
起非常上訴，以資糾正。」等語。
按非常上訴，乃對於審判違背法令之確定判決所設之救濟方法。依法應於審判期日調
查之證據，未予調查，致適用法令違誤，而顯然於判決有影響者，該項確定判決，即
屬判決違背法令，應有刑事訴訟法第四百四十七條第一項第一款規定之適用，司法院
大法官釋字第一八一號著有解釋。又當事人聲請調查之證據，縱係於辯論終結後始行
提出，如其所聲請調查之證據，確有調查之必要，未經再開辯論予以調查者，仍係於
審判期日應行調查之證據未予調查，其判決即屬違背法令（本院四十一年臺上字第四
三八號判例參照）。查起訴之效力不及於檢察官所指被告以外之人，故檢察官之起訴
書，依法應記載被告之姓名、性別、年齡、住所或居所或其他足資識別之特徵，其目
的在於特定刑罰權行使之對象，以避免人別錯誤，並貫徹彈劾主義原則。本件檢察官
係以名為甲○○者，涉嫌損壞他人之物，依毀損罪提起公訴，惟原審於八十七年六月
二十五日辯論終結後，宣示判決前之八十七年七月四日，收受自稱歐錦城者之書狀，
承認本件係伊假冒其弟甲○○之名義犯罪。則檢察官起訴之對象究竟係何人，到庭受
審者，是否為檢察官所指為被告之人？自應徹查明白，方足以資認定事實及適用法律
。乃原審未予再開辯論調查，逕對名為甲○○者予以判決，自有依法應於審判期日調
查之證據，未予調查，致適用法令違誤，而顯然於判決有影響之違法。案經確定，且
對被告不利，非常上訴意旨執以指摘，洵有理由，應將原判決撤銷，又本件刑罰權行
使之對象有無錯誤，攸關事實之審認，非本院所得調查裁判，為維持被告審級之利益
，爰發回原審法院，依判決前之程序更為審判，以資救濟。
據上論結，應依刑事訴訟法第四百四十七條第二項前段，判決如主文。
中      華      民      國    八十八    年      七      月    二十二    日
                              最高法院刑事第十一庭
                                  審判長法官  陳  炳  煌
                                        法官  陳  正  庸
                                        法官  陳  世  雄
                                        法官  陳  東  誥
                                        法官  張  春  福
      右正本證明與原本無異
                                              書  記  官
中      華      民      國    八十八    年      七      月    二十七    日
